【裁判字號】    99,上易,435
【裁判日期】    990817
【裁判案由】    損害賠償
【裁判全文】
臺灣高等法院民事判決                 99年度上易字第435號
上  訴  人  承泰室內裝修設計有限公司
法定代理人  乙○○
訴訟代理人  林光彥律師
被  上訴人  桃園縣龜山鄉公所
法定代理人  甲○○
訴訟代理人  黃政雄律師
上列當事人間請求損害賠償事件，上訴人對於中華民國99年3月2
2日臺灣桃園地方法院98年度訴字第1259號第一審判決提起上訴
，並為訴之追加，經本院於99年7月27日言詞辯論終結，判決如
下：
    主  文
上訴及追加之訴均駁回。
第二審訴訟費用由上訴人負擔。
    事  實  及  理  由
一、本件被上訴人之法定代理人原為呂學記，於民國（下同）99
    年3月1日變更為甲○○，已據其具狀聲明承受訴訟（見本院
    卷第34、35頁），核無不合。又按訴之變更及追加，非經他
    造同意，不得為之。但請求之基礎事實同一，不在此限，民
    事訴訟法第446條第1項但書、第255條第1項第2款定有明文
    。上訴人於原審起訴時，僅係依據給付不能之債務不履行及
    侵權行為之法律關係請求，嗣上訴本院後，追加依據政府採
    購法第85條第3項之規定，請求被上訴人賠償其所受損害新
    台幣（下同）19萬5,200元（見本院卷第38、39、46、47頁
    ），核其請求之基礎事實仍屬同一，依上開規定，應予准許
    。又上訴人於上訴後，將法定遲延利息之起算日由原96年3
    月10日，減縮為自起訴狀繕本送達之翌日起（見本院卷第97
    頁），依民事訴訟法第446條第1項但書、第255條第1項第3
    款規定，亦應准許。先予敘明。
二、上訴人聲明求為判決：
    （一）原判決廢棄。
    （二）減縮請求被上訴人應給付上訴人113萬7,260元，及自
          起訴狀繕本送達之翌日起至清償日止，按年息5%計算
          之利息。
    （三）第一、二審訴訟費用由被上訴人負擔。
    被上訴人聲明求為判決：
    （一）上訴駁回。
    （二）第二審訴訟費用由上訴人負擔。
三、上訴人起訴主張：
    被上訴人於96年間就「桃園縣龜山鄉公所綜合行政大樓裝修
    工程」（下稱系爭工程）辦理公開招標，決標原則採「最低
    標」，伊依據「投標須知」及「證件審查表」提出應檢附文
    件參與投標。96年3月6日開標時經被上訴人當場審查投標廠
    商所檢附之文件，確認有8家廠商符合招標文件規定，在有3
    家以上合格廠商投標之情形下即行開標，伊所出總標價1,34
    5萬8,000元為最低價，惟因伊之標價低於底價1,700萬元之8
    0％，被上訴人當場宣佈保留決標並依政府採購法第58條規
    定，請伊於3日內提出說明，伊已依限提出書面說明，符合
    政府採購法第58條之規定，應認雙方間之承攬契約已合法成
    立。然被上訴人竟因次低標廠商於96年3月8日提出書面異議
    ，表示投標須知規定與圖說文字不一致，被上訴人認其異議
    有理由，竟於同年月16日以桃龜鄉工字第0960006747號函示
    廢標，並於96年3月29日於採購公報上公告本招標無法決標
    。伊不服提出異議，被上訴人仍維持原處分，伊乃向行政院
    公共工程委員會採購申訴審議委員會（下稱公程會採購申訴
    審委會）提出申訴。被上訴人本應待公程會採購申訴審委會
    之判斷結果再行重新發包，詎被上訴人於申訴程序進行中將
    系爭工程重新招標，並以伊所提標價1,345萬8,000元為底價
    ，於96年4月17日由訴外人優鑫室內裝修股份有限公司（下
    稱優鑫公司）以1,235萬8,641元得標，至同年7月27日經公
    程會採購申訴審委會審議判斷撤銷被上訴人之原處分，足見
    其就廢標及另行招標之處置確有疏失，顯已構成以背於善良
    風俗之方法，加損害於伊之利益而應構成侵權行為。且因系
    爭工程已由訴外人優鑫公司施作完成，被上訴人就雙方契約
    顯然已構成給付不能，伊因參加系爭工程之標案而支付費用
    及利息合計19萬5200元，而就系爭工程依據97年度營利事業
    同業利潤標準7%計算所失利益94萬2,060元等情，爰依據民
    法第226條及184條第1項後段之規定，求為命被上訴人給付1
    13萬7,260元，及自起訴狀繕本送達翌日起至清償日止，按
    年息5%計算利息之判決。
    被上訴人則以：系爭工程於96年3月6日開標時，由伊保留決
    標，嗣後因次低標廠商家王企業股份有限公司（下稱家王公
    司）於同年月8日提出異議，主張系爭工程「投標須知」規
    定與圖說文字不一致，經伊細繹設計圖說，其上確有記載「
    投標時須檢附型錄並逐項標示以供審核」，伊於第1次招標
    時未注意上開圖說之記載，致未依投標須知第26條規定踐行
    「資格、規格、價格」三段式程序，然投標商未附型錄，與
    圖說之招標文件規定不符，亦具有重大瑕疵，符合政府採購
    法第50條第1項第2款之規定，故伊乃以系爭工程投標須知與
    圖說文字確不一致，依據政府採購法第48條第1項第1款規定
    「變更或補充招標文件內容」要件，於同年月16日宣告廢標
    ，並修正招標文件後重新辦理招標事宜，事屬行政機關之行
    政裁量，並未損及上訴人權益。而且公程會採購申訴審委會
    於完成審議前，並未通知伊暫停採購程序，行政院公共工程
    委員會之函文亦載明「另有關申訴廠商請求暫停系爭案件之
    採購程序部分，請逕依本法第84條規定卓處」，桃園縣政府
    亦函覆伊就上訴人所提出之異議一案請依政府採購法相關規
    定處理，公程會採購申訴審委會之審議判斷書第7點亦認定
    「...申訴會經權衡後，於審議判斷作成前暫不處置，或命
    招標機關為必要之作為或不作為，均屬法定職權之行使，本
    案依上開審議結果，認無暫停採購程序之必要，併佌敘明」
    等語至明，故伊未暫停採購程序，亦難認係屬故意侵權行為
    。又第2次招標之底價本不得高於廢標前合格廠商之最低標
    價，故伊所定之第2次招標底價為1325萬元，至系爭工程於
    96年4月2日重新招標所記載預記金1345萬8000元，並非系爭
    工程之底價。伊就上訴人所出之價格既當場保留決標，並於
    日後宣告廢標，兩造間之系爭工程契約即屬未成立，上訴人
    非系爭工程之決標廠商，其依據系爭工程契約請求債務不履
    行之損害賠償，應屬無據等語，資為抗辯。
四、經查，被上訴人於96年間就系爭工程辦理公開招標，於96年
    3月6日開標時，上訴人所出總標價1,345萬8,000元，係參與
    投標廠商中最低價，惟因上訴人之標價低於底價1,700萬元
    之80％，故被上訴人當場宣佈保留決標，並依政府採購法第
    58條規定，請上訴人於3日內提出低價投標說明書，而上訴
    人已於限期內提出書面說明；惟因次低價投標廠商家王公司
    於96年3月8日提出異議，表示投標須知規定與圖說文字不一
    致，被上訴人即依政府採購法第48條第1項第1款：「變更或
    補充招標文件內容」之規定，通知上訴人廢標。上訴人不服
    ，於96年3月12日向被上訴人提出異議，被上訴人於96年3月
    16日以桃龜鄉工字第0960006747號函就上訴人所提異議說明
    ：「…採購於開標後至保留決標期間，因發現有採購法第48
    條第1項第1款『變更或補充招標文件內容者』之情，故廢標
    並俟修正招標文件後重新辦理招標事宜。」，並於96年3月2
    2日為無法決標公告。上訴人遂於96年3月30日就上開被上訴
    人異議處理結果向公程會採購申訴審委會提出申訴，公程會
    採購申訴審委會於96年7月27日以審議判斷書將被上訴人原
    異議處理結果撤銷。又被上訴人於上訴人申訴程序進行中，
    將系爭工程重新招標，於同年4月17日由訴外人優鑫公司以
    1,235萬8,641元得標，並已施作完成，惟上訴人並未參與第
    2次招標之事實，有桃園縣龜山鄉公所工程投標須知、採購
    廠商投標證件審查表、96年3月6日桃園縣龜山鄉公所開標/
    議價/決標/流標/廢標紀錄、上訴人之書面說明書、桃園縣
    龜山鄉公所96年3月16日桃龜鄉工字第0960006747號函、桃
    園縣龜山鄉公所96年3月22日無法決標公告、行政院公共工
    程委員會採購申訴審議判斷書【訴0000000號】、96年4月27
    日桃園縣龜山鄉公所中文公開招標公告資料、96年4月17日
    桃園縣龜山鄉公所開標/議價/決標/流標/廢標紀錄可稽（見
    原審卷第2-26頁），並為兩造所不爭執，固堪信為真實。
五、上訴人雖主張系爭標案於第1次開標前，被上訴人已就伊之
    資格進行審查確認符合資格，而伊所投標之標價復為最低價
    ，並符合系爭標案決標所採最低標，伊應當為得標人，雖被
    上訴人以伊之標價低於底價80%，而當場宣佈保留決標，要
    求伊於3日內提出說明，伊已依限提出書面說明，符合政府
    採購法第58條之規定，兩造間之系爭工程契約應已成立，縱
    被上訴人日後再將系爭標案重新招標而由第三人得標，亦不
    影響已成立之系爭工程契約云云，惟為被上訴人所否認，並
    以前揭情詞置辯，經查：
（一）按投標單既已載明投標人願意承包工程之總價，自屬投標
      人所為要約之表示，招標機關如欲承諾（決標），即須按
      照投標人之要約為之（最高法院62年台上字第787號判例
      參照）。上訴人於系爭標案第1次開標時，其所提之標價
      係參與投標廠商中最低價者，但因其標價低於底價80％，
      被上訴人當場宣佈保留決標，並依政府採購法第58條規定
      ，請上訴人3日內提出低價投標說明書，事後並以桃園縣
      龜山鄉公所96年3月16日桃龜鄉工字第0960006747號函覆
      廢標、96年3月22日為無法決標之公告（見原審卷第15、1
      6頁），此為上訴人所不爭執，足證被上訴人當場並未就
      上訴人所提出之要約為承諾之意思表示，亦未更改上訴人
      之要約而為新要約，自難認兩造間就系爭工程契約業已達
      成合致意思表示而成立。
（二）次按政府採購法第58條規定：「機關辦理採購採最低標決
      標時，如認為最低標廠商之總標價或部分標價偏低，顯不
      合理，有降低品質、不能誠信履約之虞或其他特殊情形，
      得限期通知該廠商提出說明或擔保。廠商未於機關通知期
      限內提出合理之說明或擔保者，得不決標予該廠商，並以
      次低標廠商為最低標廠商」，此為就標價不合理之標案所
      為之規定。而行政院公共工程委員會就此條文則定有執行
      程序如下：「最低標之總標價如低於底價之80％，機關認
      為顯不合理，有降低品質、不能誠信履約之虞或其他特殊
      情形，得限期通知該廠商提出說明或擔保，並視最低標所
      提出之說明是否合理而有不同處理。如機關認該說明合理
      ，即照價決標予最低標，最低標廠商如不接受決標或拒不
      簽約，依政府採購法…處理；如機關認該說明尚非完全合
      理，最低標願意承做，且願提出差額保證金，機關也願意
      決標，則待最低標提出差額保證金後再行決標」，此有行
      政院公共工程委員會89年12月11日（89）工程企字第8903
      6737號函可稽（見原審卷第123、124頁）。故最低標廠商
      之總標價低於底價80%，招標機關得視最低標廠商所提出
      之說明是否合理而作不同之處理方式，並有認定最低標廠
      商所提出說明是否合理之權限。本件被上訴人依據上開規
      定，請上訴人提出書面說明，顯然非屬附條件之法律行為
      ，故上訴人依據民法第101條第1項規定，主張被上訴人係
      以不當行為阻其條件成就，而應視為條件已成就，亦屬無
      據，而不足取。
（三）兩造間就系爭工程契約既未成立，則上訴人主張依據民法
      第226條之規定，請求被上訴人給付損害賠償，自屬無據
      。
六、上訴人雖又主張伊於被上訴人逕自廢標後，已提出申訴，被
    上訴人未待公程會採購申訴審委會作成審議判斷結果即重新
    發包，更以伊所提標價1,345萬8,000元為底價，毫無誠信，
    應認被上訴人係故意以背於善良風俗之方法，加損害於伊之
    利益，伊亦得依民法第184條第1項後段之規定，請求被上訴
    人賠償上述金額云云。惟亦為被上訴人所否認，並以前揭情
    詞置辯。經查：
（一）按機關依本法規定辦理招標，除有變更或補充招標文件內
      容之情形不予開標決標外，有三家以上合格廠商投標，即
      應依招標文件所定時間開標決標，政府採購法第48條第1
      項第1款定有明文；又投標廠商有投標文件內容不符合招
      標文件之規定情形，經機關於開標前發現者，其所投之標
      應不予開標；於開標後發現者，應不決標予該廠商，同法
      第50條第1項第2款亦定有明文。
（二）依桃園縣龜山鄉公所工程投標須知已於第26條規定：「本
      採購開標採分段開標；投標廠商應就各段標之標封分別裝
      封，公開招標，資格、規格與價格一次投標分段開標」；
      並於第58條規定：「全份招標文件〈請自行核對是否齊全
      〉包括：投標須知、標單、投標廠商聲明書、契約條款、
      切結書、工程施工說明總則、證件審查表、包商估價單、
      單價分析表、委託代理出席開標授權書、退還押標金申請
      書、圖說...」（見原審卷第8、10頁），可知依投標須知
      之規定，系爭工程採購開標，係採資格、規格與價格一次
      投標分段開標之方式，且施工圖說係屬於招標文件之一部
      。
（三）本件採購案施工圖說內確附有「投標時應檢附型錄並逐項
      標示以供審核」之註記。然因被上訴人所屬承辦人員疏未
      注意該項註記，故於開標時僅採取資格、價格一次投標分
      段開標方式，核與上開投標須知第26條所規定：「資格、
      規格與價格一次投標分段開標」不符之事實，有第1次開
      標案之次低標廠商家王公司於96年3月7日所提出之異議函
      文、被上訴人陳述意見書、被上訴人審核報告書及96年3
      月6日桃園縣龜山鄉公所開標/議價/決標/流標/廢標紀錄
      可證（見原審卷第74頁、27-29頁、13頁），且上訴人就
      其並未依施工圖說之註記檢附型錄以供審核一節，並不爭
      執，自堪認上訴人所提出之投標文件內容並不符合招標文
      件之規定。依政府採購法第50條第1項第2款規定，被上訴
      人於開標後發現，本應不決標予上訴人。
（四）雖被上訴人所屬承辦人員宋碧燕在原審證稱：「...我們
      在開標前，做的招標文件，經業務單位即文化發展課所提
      之工程預算書及工程圖，其要招標之基本條件，並未提及
      要提出型錄審查，要提型錄是置於施工圖說內，以很小的
      字體標示，致我們招標單位未注意之情形下，並未將投標
      時應檢附型錄列為投標要件，而做資格及價格兩段式開標
      。...」、「（問：桃園縣龜山鄉公所工程投標須知，是
      何人擬的？答：）是我們工務課擬的，因為是定型化的文
      字，雖我認知是採資格、價格標，但卻未將規格2字刪除
      」云云（見原審卷第78頁反面、第79頁反面）。但查「全
      份招標文件」中所附之「圖說」內容業已載明：「投標時
      須檢附型錄並逐項標示以供審核」；且招標須知亦已於第
      26 條明定：「本採購開標採分段開標；投標廠商應就各
      段標之標封分別裝封，公開招標，資格、規格與價格一次
      投標分段開標」；而圖說及招標須知均為招標文件之一部
      分，已如前述，並經上網公告，自為任何投標廠商所得知
      悉之資料，故開標方式及投標所需文件仍應依被上訴人所
      公告之投標須知及圖說內容為據，而非以被上訴人所屬承
      辦人員宋碧燕主觀上所認知之內容為據至明。從而雖承辦
      人員宋碧燕在開標時誤採資格、價格標，而未審查上訴人
      有無提出型錄及是否具有資格標，致誤認上訴人係屬合格
      廠商，但究難執此改變上訴人所提出之投標文件內容並不
      符合招標文件之事實。則被上訴人依政府採購法第50條第
      1項第2款規定，於開標後發現，本應不決標予上訴人，自
      不因被上訴人所屬承辦人員之主觀誤認而使上訴人取得合
      格廠商之資格。
（五）再按政府採購法施行細則第55條規定，本法第48條第1項
      所稱三家以上合格廠商投標，指機關辦理公開招標，有三
      家以上廠商投標，且符合下列規定者：一、...二、無本
      法第50條第1項規定不予開標之情形者。依證人宋碧燕在
      原審所證稱第1次開標時僅家王公司有提出型錄等語（見
      原審卷第80頁），且為上訴人所不爭執，顯見於第1次開
      標當時並未具有三家以上合格廠商，則被上訴人依政府採
      購法第48條規定，不予決標，亦於法無違。
（六）政府採購法第48條雖無如同法第50條第3項有宣告廢標之
      明文規定，但機關如依第48條未予決標後，又不宣告廢標
      ，將致採購程序無法繼續進行，故被上訴人予以宣告廢標
      乃有其必要性。而公程會採購申訴審議委員會就此部分亦
      表示：「當機關無法依本法第48條決標時即得本於職權為
      廢標決定，本法第48條雖未就招標機關之廢標明文規定，
      惟徵諸上開說明，招標機關於辦理採購而有本法第48條第
      1項各款所列舉情事發生時，應得本於職權決定是否續行
      採購程序。本案倘如申訴廠商所主張，招標機關於審標時
      發現有重大瑕疵亦仍不得自行廢標，不啻違反本法第1條
      所揭示之公平採購程序要求，故所訴尚不足採」之意旨而
      同此認定（見原審卷第21頁）。況上訴人確有未依原招標
      文件規定提出型錄之不符合規定情形，雖上訴人為第1次
      招標最低標之廠商，依政府採購法第50條第1項第2款規定
      ，被上訴人亦不得決標予上訴人。是被上訴人宣告廢標並
      重新辦理招標事宜，並無何侵害上訴人利益之可言。
（七）末查，民法第184條第1項後段規定所保護者，為權利以外
      之其他利益，然須行為人故意以背於善良風俗之方法為之
      為必要，且所謂善良風俗指國民之一般道德觀念。本件被
      上訴人將第1次招標宣告廢標，進行第2次招標之原因，固
      係因被上訴人所屬承辦人員未細查招標文件中所附之圖說
      本即已載明投標時須檢附型錄所致，然與上訴人所指係以
      故意背於善良風俗之方法有別。況上訴人於參與投標時，
      應已知悉須檢附型錄，已如前述，自非屬合格之投標廠商
      ，尚難認其有何利益受損害，是上訴人主張依據侵權行為
      之法則，請求被上訴人賠償損害，亦屬無據。
七、至於被上訴人未待公程會採購申訴審委會之審議判斷結果即
    重新招標發包及第2次招標以上訴人之標價作為底價部分：
（一）按政府採購法第82條第2項規定：「採購申訴審議委員會
      於完成審議前，必要時得通知招標機關暫停採購程序」及
      第84條規定：「廠商提出異議或申訴者，招標機關評估其
      事由，認其異議或申訴有理由者，應自行撤銷、變更原處
      理結果，或暫停採購程序之進行。但為應緊急情況或公共
      利益之必要，或其事由無影響採購之虞者，不在此限。依
      廠商之申訴，而為前項之處理者，招標機關應將其結果即
      時通知該管採購申訴審議委員會」。
（二）查本件於公程會採購申訴審委會完成審議前，行政院公共
      工程委員會並未依政府採購法第82條第2項規定，通知招
      標機關即被上訴人暫停採購程序，僅係表示：「有關申訴
      廠商請求暫停系爭案件之採購程序部分，請逕依政府採購
      法第84條規定卓處」等情，有被上訴人所提出之公共工程
      委員會96年4月10日工程訴字第09600130071號函足稽（見
      原審卷第86頁反面）；另桃園縣政府亦函覆：「有關承泰
      室內裝修設計有限公司對於貴所（即被上訴人）辦理桃園
      縣龜山鄉公所綜合行政大樓裝修工程之開標結果提出異議
      乙案，請依政府採購法相關規定妥處逕復」等情，有桃園
      縣政府96年3月19日府採稽字第0960086886號函可稽（見
      原審卷第87頁）；且之後，公程會採購申訴審委會之審議
      判斷書第7點亦認定：「至於申訴廠商（即上訴人）請求
      暫停採購程序乙節，按採購申訴審議委員會得依本法第82
      條第1項及第2項規定，建議招標機關處置方式及通知其暫
      停採購程序，係屬申訴會之職權，申訴廠商尚不得據以為
      請求之基礎，故申訴廠商提出前開暫停採購程序之請求，
      申訴會經權衡後，於審議判斷作成前暫不處置，或命招標
      機關為必要之作為或不作為，均屬法定職權之行使。本案
      依上開審議結果，認無暫停採購程序之必要，併此敘明」
      （見原審卷第22頁），此復均為上訴人所不爭執。故被上
      訴人依行政院公共工程委員會及其上級機關桃園縣政府之
      函示，參照政府採購法第84條規定，經評估後決定繼續採
      購程序，即屬被上訴人行使職權之範疇。況依上所述，上
      訴人並非屬第1次招標之合格投標廠商，被上訴人將之廢
      標，並未侵害上訴人之權益，是被上訴人宣告廢標並進行
      第2次公開招標程序，亦難認已構成侵權行為。
（三）依行政院公共工程委員會「政府採購法令彙編」，其內容
      敘及政府採購錯誤行為態樣之一：「未更改招標文件內容
      而重行訂定之底價，除有正當理由外（例如匯率大幅波動
      影響底價之訂定），較廢標前合格廠商之最低標價為高」
      之情形（見原審卷第88頁），故被上訴人第2次招標之底
      價本應低於第1次投標之最低標價。再查系爭工程第2次招
      標之底價為1325萬元，有96年4月17日桃園縣龜山鄉公所
      開標/議價/決標/流標/廢標紀錄可證（見原審卷第26頁）
      ，並未高於上訴人第1次投標價1,345萬8,000元，故上訴
      人主張被上訴人第2次招標係以上訴人所提標價1,345萬8,
      000元為底價，容有誤會。至於系爭工程於96年4月2日重
      新招標固記載預計金額為1,345萬8,000元（見原審卷第24
      頁），但此並非系爭工程第2次招標之底價，是上訴人執
      此主張被上訴人係以背於善良風俗之方法加損害於上訴人
      云云，亦無所據。
八、末查，公程會採購申訴審委會之審議判斷書雖將被上訴人之
    原異議結果處理撤銷。然依上所述，本件被上訴人始終並未
    為決標之意思表示，且依政府採購法第50條第1項第2款規定
    ，上訴人並非屬合格之投標廠商，應不決標予上訴人，故上
    訴人因參加投標、異議及申訴所支付之必要費用，顯難認係
    因可歸責於被上訴人之事由所生，則上訴人依據政府採購法
    第85條第3項規定而為請求，應屬無據。至於上訴人所提出
    之被上訴人所屬文化發展課之簽呈（見原審卷第64頁），既
    僅屬被上訴人內部公文，且依據該簽呈所擬辦之事項為擇日
    召開協調會，並非已同意上訴人之給付請求，而上訴人復未
    提出日後協調會之結果，尚難據為有利於被上訴人之證明。
九、綜上所述，上訴人依據民法第226條、第184條第1項後段之
    規定，請求被上訴人給付113萬7,260元及在本院減縮自起訴
    狀繕本送達之翌日起至清償日止，按年息5％計算之利息，
    自屬不應准許。從而原審所為上訴人敗訴之判決，並無不合
    。上訴論旨指摘原判決不當，求予廢棄改判，為無理由；又
    上訴人在本院追加依據政府採購法第85條第3項之規定，請
    求被上訴人給付上開金額之其中19萬5,200元及法定遲延利
    息，亦屬不應准許。
十、至兩造其餘之攻擊或防禦方法及未經援用之證據，經斟酌後
    ，認為均不足以影響本判決之結果，自無逐一詳予論駁之必
    要。併此敘明。
據上論結，本件上訴及追加之訴均無理由，依民事訴訟法第449
條第1項、第78條，判決如主文。
中    華    民    國    99    年    8     月    17    日
                  民事第六庭
                        審判長法  官 林鄉誠
                              法  官 梁玉芬
                              法  官 張  蘭
正本係照原本作成。
不得上訴。
中    華    民    國    99    年    8    月     18    日
                              書記官 黃麗玲

司法院資訊處製作；財團法人民間司法改革基金會備份。
